---
title: "COVID-19: analiza situacije u Srbiji"

output: 
    md_document:
        variant: markdown_github
    #html
    #github_document:
    #    html_preview: TRUE
        
    #pdf_document
    
date: "5/4/2020"
---

```{r setup, include=FALSE}
knitr::opts_chunk$set(echo = TRUE)
```

## Analiza situacije u Srbiji
izvori: covid19.rs

Ovaj dokument predstavlja nezvaničnu analizu broja obolelih od COVID-19 na teritoriji Srbije. Cilj analize je da se predstave dnevne promene i trendovi promena brojeva obolelih, smrtnih slučajeva i broja testiranih ljudi koji su ispunjavali definiciju slučaja. Takođe, ovaj dokument ima za cilj predstavljanje promena broja zaraženih u Srbiji u svetlu promena u regionu i trenutnim žarištima pandemije u Evropi. Podaci korišćeni za preliminarnu analizu su preuzeti sa izveštaja sajta covid19.rs. Izvori ostalih podataka korišćenih za analizu su istaknuti ispod naslova rezultata.   



```{r, echo=FALSE, message=FALSE}
library(ggplot2)
library(dplyr)
library(tidyr)
library(plotly)
Srbija <- read.csv("Srbija.csv", header = T)
Srbija$Datum <- as.Date(Srbija$Datum, format = "%m/%d/%Y")
```

## Ukupan broj potvrdjenih slučajeva

```{r, echo=FALSE, message=FALSE, warning = FALSE}

ukp.log <- ggplot(Srbija, aes(Datum, Ukupan.broj)) +
    geom_smooth() +
    geom_point(size = 1.5, col = "red") +
    theme_bw() + 
    scale_fill_brewer(palette = "Spectral") +
    labs(x = "Datum", y = "log10(Ukupan broj zaraženih)") +
    scale_y_log10()

ukp.log
```

## Ukupan pozitivnih broj u odnosu na dnevni rast pozitivnih slučajeva

```{r, echo=FALSE, message=FALSE}
ukp.poz <- ggplot(Srbija, aes(Ukupan.broj, Pozitivni.novi)) +
    geom_smooth() +
    geom_point(size = 2, col = "red") +
    theme_bw() + 
    scale_fill_brewer(palette = "Spectral") +
    labs(x = "Ukupan broj zaraženih", 
         y = "Dnevni broj novih pozitivnih slučajeva")

ukp.poz


```


## Dnevna promena rasta pozitivnih slučajeva
crvena linija označava stopu rasta 1.1 puta

```{r, echo=FALSE, message=FALSE, warning= FALSE}
stopa.rasta <- ggplot(Srbija, aes(Ukupan.broj, Stopa.novih.slucajeva)) +
    geom_line(size = 1) +
    geom_point(size = 2, col = "red") +
    theme_bw() + 
    scale_fill_brewer(palette = "Spectral") +
    labs(x = "Ukupan broj zaraženih", 
         y = "Stopa rasta pozitivnih slučajeva u odnosu na prethodan dan") +
    geom_hline(col = "red", yintercept = 1.1) + ylim(0, 1.5)

stopa.rasta

```


## Promena broja pozitivnih slučajeva u odnosu na broj testiranih

```{r, echo=FALSE, message=FALSE}
poz.testirani <- ggplot(Srbija, aes(Broj.testiranih, Ukupan.broj)) +
    geom_smooth() +
    geom_point(size = 2, col = "red") +
    theme_bw() + 
    scale_fill_brewer(palette = "Spectral") +
    labs(x = "Ukupan broj testiranih", 
         y = "Ukupan broj zaraženih")

poz.testirani

```


## Promena broja testiranih slučajeva na dnevnom nivou

```{r, echo=FALSE, message=FALSE, warning= FALSE}

dnevni.test <- ggplot(Srbija, aes(Datum, Broj.testiranih.dnevno)) +
    geom_line(size = 1) +
    geom_point(size = 2, col = "red") +
    theme_bw() + 
    labs(x = "Datum", 
         y = "Broj testiranih na dnevno")

dnevni.test

```


## Odnos broja negativnih (crvena linija) broja pozitivnih slučajeva (zelena liniija)

```{r, echo=FALSE, message=FALSE}

poz.neg <- ggplot(Srbija, aes(Datum)) +
    geom_line(aes(y = Negativni), size = 0.75, col = "red") +
    geom_line(aes(y = Pozitivni.novi), size = 0.75, col = "#009e73") +
    geom_point(aes(y = Negativni), size = 2, col = "red") +
    geom_point(aes(y = Pozitivni.novi), size = 2, col = "#009e73") +
    theme_bw() +
    theme(legend.position = "none") +
    labs(x = "Datum", 
         y = "Testirani dnevno")
poz.neg

```


## Procenat smrtnosti u zavisnosti od promene broja pozitivnih slučajeva

```{r, echo=FALSE, message=FALSE}

rast.smrti <- ggplot(Srbija, aes(Ukupan.broj, Procenat.smrtnosti)) +
    geom_line(size = 1) +
    geom_point(size = 2, col = "red") +
    theme_bw() + 
    scale_fill_brewer(palette = "Spectral") +
    labs(x = "Ukupan broj zaraženih", 
         y = "Procenat smrtnih slučajeva")

rast.smrti

```

## Starosna i polna struktura smrtnih slučajeva
```{r, echo=FALSE, message=FALSE}
smrt.srb <- read.csv("Smrtnost.starost.pol.csv", header = T)

smrt.pol <- ggplot(smrt.srb, aes(x = Godine, y = Broj.ukupno, fill = Pol)) +
    geom_col() +
    theme_bw() + 
    labs(x = "Starosna grupa", 
         y = "Broj smrtnih slučajeva") +
    scale_fill_manual(values = c("#56B4E9", "#E69F00"))

smrt.pol

```


# Broj povrđenih slučajeva u regionu
izvori: covid19.rs, worldometers.info, https://gisanddata.maps.arcgis.com/apps/opsdashboard/index.html#/bda7594740fd40299423467b48e9ecf6



```{r, echo=FALSE, message=FALSE}
Region <- read.csv("Zemlje.regiona.csv", header = T)
balkan.rast <- ggplot(Region, aes(Zemlja, Broj.na.1M.stanovnika, fill = Zemlja)) +
    geom_bar(stat = "identity", 
             position = "dodge") +
    theme_bw() + 
    labs(x = "Zemlja", 
         y = "Broj zaraženih na milion stanovnika") +
    scale_fill_brewer(palette = "Spectral") +
    theme(axis.text.x=element_blank(),
         axis.ticks.x=element_blank())

balkan.rast

```

## Broj smrtnih slučajeva u regionu

```{r, echo=FALSE, message=FALSE}
balkan.smrt <- ggplot(Region, aes(Zemlja, Smrtni.slucajevi.na.1M, fill = Zemlja)) +
    geom_bar(stat = "identity", position = "dodge") +
    theme_bw() + 
    labs(x = "Zemlja", y = "Broj smrtnih slučajeva na milion stanovnika") + 
    scale_fill_brewer(palette = "Spectral") +
    theme(axis.text.x=element_blank(),
         axis.ticks.x=element_blank())

balkan.smrt

```


## Rast broja zaraženih u odnosu na trenutna žarišta u Evropi (do 5. Aprila 2020)
Krugovi predstavljaju momenat uvođenja restrikcija/vanrednog stanja u prikazanim zemljama
izvori: covid19.rs, worldometers.info, swissinfo.ch 

```{r, echo=FALSE, message=FALSE}
Zarista <- read.csv("Zarista.csv", header = T)
Zarista$Datum <- as.Date(Zarista$Datum, format = "%d/%m/%Y")

```

```{r, echo=FALSE, message=FALSE, warning = FALSE}
Zarista <- read.csv("Zarista.csv", header = T)
Zarista$Datum <- as.Date(Zarista$Datum, format = "%d/%m/%Y")
scenario<- ggplot(Zarista, aes(Datum, Broj)) +
    geom_line(aes(colour = factor(Zemlja)), size = 1.5) +
    theme_bw() + 
    scale_fill_brewer(palette = "Spectral") + 
    scale_color_manual(values = c("#d55e00", "#cc79a7","#0072b2", "#f0e442", "#009e73", "#000000")) +
    scale_y_log10() +
    labs(x = "Datum", 
         y = "log10 broja pozitivnih na milion stanovnika") + 
    annotate(geom="text", x = as.Date("2020-03-15"), #Francuska
                    y = 67, label = "O", col = "#d55e00", 
                    fontface = "bold", size = 8) +
    annotate(geom="text", x = as.Date("2020-03-09"), #Italija
             y = 122, label = "O", col = "#cc79a7", 
             fontface = "bold", size = 8) +
    annotate(geom="text", x = as.Date("2020-03-16"), #Nemacka
             y = 58, label = "O", col = "#0072b2", 
             fontface = "bold", size = 8) +
    annotate(geom="text", x = as.Date("2020-03-14"), #Spanija
             y = 90, label = "O", col = "#f0e442", 
             fontface = "bold", size = 8) +
    annotate(geom="text", x = as.Date("2020-03-14"), #Srbija
             y = 5, label = "O", col = "#009e73", 
             fontface = "bold", size = 8) +
    annotate(geom="text", x = as.Date("2020-03-13"), #Svajcarska
             y = 100, label = "O", col = "#000000", 
             fontface = "bold", size = 8)



scenario   

```
