---
title: "COVID-19 analiza situacije u Srbiji"
output: 
    md_document:
        variant: markdown_github
date: "4/4/2020"
---

```{r setup, include=FALSE}
knitr::opts_chunk$set(echo = TRUE)
```

## Analiza situacije u Srbiji
######izvori: covid19.rs

Ovaj dokument predstavlja nezvaničnu analizu broja obolelih od COVID-19 na teritoriji Srbije. Cilj analize je da se predstave dnevne promene i trendovi promena brojeva obolelih, smrtnih slučajeva i broja testiranih ljudi koji su ispunjavali definiciju slučaja. Takođe, ovaj dokument ima za cilj predstavljanje promena broja zaraženih u Srbiji u svetlu promena u regionu i trenutnim žarištima pandemije u Evropi. Podaci korišćeni za preliminarnu analizu su preuzeti sa izveštaja sajta covid19.rs. Izvori ostalih podataka korišćenih za analizu su istaknuti ispod naslova analize.   

#### Ukupan broj potvrdjenih slučajeva

```{r, echo=FALSE, message=FALSE}
library(ggplot2)
library(dplyr)
library(tidyr)
Srbija <- read.csv("Srbija.csv", header = T)
Srbija$Datum <- as.Date(Srbija$Datum, format = "%m/%d/%Y")

ggplot(Srbija, aes(Datum, Ukupan.broj)) +
    geom_line(size = 1.5) +
    theme_bw() + 
    scale_fill_brewer(palette = "Spectral") +
    labs(x = "Datum", y = "Ukupan broj zaraženih")
```

####Ukupan broj potvrdjenih slučajeva (log10)

```{r, echo=FALSE, message=FALSE, warning = FALSE}

ggplot(Srbija, aes(Datum, Ukupan.broj)) +
    geom_line(size = 1.5) +
    theme_bw() + 
    scale_fill_brewer(palette = "Spectral") +
    labs(x = "Datum", y = "log10(Ukupan broj zaraženih)") +
    scale_y_log10()

```

#### Ukupan pozitivnih broj u odnosu na dnevni rast pozitivnih slučajeva

```{r, echo=FALSE, message=FALSE}
ggplot(Srbija, aes(Ukupan.broj, Pozitivni.novi)) +
    geom_line(size = 1.5) +
    theme_bw() + 
    scale_fill_brewer(palette = "Spectral") +
    labs(x = "Ukupan broj zaraženih", 
         y = "Dnevni broj novih pozitivnih slučajeva")
```


#### Dnevna promena rasta pozitivnih slučajeva
######crvena linija označava stopu rasta 1.1 puta

```{r, echo=FALSE, message=FALSE}
ggplot(Srbija, aes(Ukupan.broj, Stopa.novih.slucajeva)) +
    geom_line(size = 1.5) +
    theme_bw() + 
    scale_fill_brewer(palette = "Spectral") +
    labs(x = "Ukupan broj zaraženih", 
         y = "Stopa rasta pozitivnih slučajeva u odnosu na prethodan dan") +
    geom_hline(col = "red", yintercept = 1.1) + ylim(0, 1.5)
```


#### Promena broja pozitivnih slučajeva u odnosu na broj testiranih

```{r, echo=FALSE, message=FALSE}
ggplot(Srbija, aes(Broj.testiranih, Ukupan.broj)) +
    geom_line(size = 1.5) +
    theme_bw() + 
    scale_fill_brewer(palette = "Spectral") +
    labs(x = "Ukupan broj testiranih", 
         y = "Ukupan broj zaraženih")
```


#### Promena broja testiranih slučajeva na dnevnom nivou

```{r, echo=FALSE, message=FALSE}
ggplot(Srbija, aes(Datum, Broj.testiranih.dnevno)) +
    geom_line(size = 1.5) +
    theme_bw() + 
    scale_fill_brewer(palette = "Spectral") +
    labs(x = "Datum", 
         y = "Broj testiranih na dnevno")
```


#### Odnos broja negativnih (crvena linija) broja pozitivnih slučajeva (zelena liniija)

```{r, echo=FALSE, message=FALSE}
ggplot(Srbija, aes(Datum)) +
    geom_line(aes(y = Negativni), size = 0.75, col = "red") +
    geom_line(aes(y = Pozitivni.novi), col = "#009e73") +
    theme_bw() +
    theme(legend.position = "none") +
    labs(x = "Datum", 
         y = "Testirani dnevno")
```


#### Procenat smrtnosti u zavisnosti od promene broja pozitivnih slučajeva

```{r, echo=FALSE, message=FALSE}
ggplot(Srbija, aes(Ukupan.broj, Procenat.smrtnosti)) +
    geom_line(size = 1.5) +
    theme_bw() + 
    scale_fill_brewer(palette = "Spectral") +
    labs(x = "Ukupan broj zaraženih", 
         y = "Procenat smrtnih slučajeva")
```


### Broj povrđenih slučajeva u regionu
######izvori: covid19.rs, worldometers.info, https://gisanddata.maps.arcgis.com/apps/opsdashboard/index.html#/bda7594740fd40299423467b48e9ecf6



```{r, echo=FALSE, message=FALSE}
Region <- read.csv("Zemlje.regiona.csv", header = T)
ggplot(Region, aes(Zemlja, Broj.na.1M.stanovnika, fill = Zemlja)) +
    geom_bar(stat = "identity", 
             position = "dodge") +
    theme_bw() + 
    labs(x = "Zemlja", 
         y = "Broj zaraženih na milion stanovnika") +
    scale_fill_brewer(palette = "Spectral") +
    theme(axis.text.x=element_blank(),
         axis.ticks.x=element_blank())
```

###Broj smrtnih slučajeva u regionu

```{r, echo=FALSE, message=FALSE}
ggplot(Region, aes(Zemlja, Smrtni.slucajevi.na.1M, fill = Zemlja)) +
    geom_bar(stat = "identity", position = "dodge") +
    theme_bw() + 
    labs(x = "Zemlja", y = "Broj smrtnih slučajeva na milion stanovnika") + 
    scale_fill_brewer(palette = "Spectral") +
    theme(axis.text.x=element_blank(),
         axis.ticks.x=element_blank())
```


### Rast broja zaraženih u odnosu na trenutna žarišta u Evropi (do 4. Aprila 2020)
#### Horizontalne linije predstavljaju momenat uvođenja restrikcija/vanrednog stanja
######izvori: covid19.rs, worldometers.info, swissinfo.ch 

```{r, echo=FALSE, message=FALSE}
Zarista <- read.csv("Zarista.csv", header = T)
Zarista$Datum <- as.Date(Zarista$Datum, format = "%d/%m/%Y")
g<- ggplot(Zarista, aes(Datum, Broj)) +
    geom_line(aes(colour = factor(Zemlja)), size = 1.5) +
    theme_bw() + 
    scale_fill_brewer(palette = "Spectral") + 
    scale_color_manual(values = c("#d55e00", "#cc79a7","#0072b2", "#f0e442", "#009e73", "#000000"))
g + geom_vline(xintercept = as.numeric(Zarista$Datum[12]), 
                linetype="dotdash", alpha = 0.3, #italija
                color = "#cc79a7", size=1.5) +
    geom_vline(xintercept = as.numeric(Zarista$Datum[127]), 
                linetype="dotdash", alpha = 0.3, #francuska
                color = "#d55e00", size=1.5) + 
    geom_vline(xintercept = as.numeric(Zarista$Datum[97]), 
                linetype="dotdash", alpha = 0.3, #nemacka
                color = "#0072b2", size=1.5) +
    geom_vline(xintercept = as.numeric(Zarista$Datum[161]), 
                linetype="dotdash", alpha = 0.8, #spanija
                color = "#f0e442", size=1.5) +
    geom_vline(xintercept = as.numeric(Zarista$Datum[52]), 
                linetype="dotdash", alpha = 0.3, #svajcarska
                color = "#000000", size=1.5) +
    geom_vline(xintercept = as.numeric(Zarista$Datum[198]), 
                linetype="dotdash", alpha = 0.3, #srbija
                color = "#009e73", size=1.5) +
    labs(x = "Datum", 
        y = "Broj pozitivnih na milion stanovnika")
   
```

#####Rast broja zaraženih u odnosu na trenutna žarišta u Evropi, log10 skala(do 4. Aprila 2020)

```{r, echo=FALSE, message=FALSE, warning = FALSE}
Zarista <- read.csv("Zarista.csv", header = T)
Zarista$Datum <- as.Date(Zarista$Datum, format = "%d/%m/%Y")
g<- ggplot(Zarista, aes(Datum, Broj)) +
    geom_line(aes(colour = factor(Zemlja)), size = 1.5) +
    theme_bw() + 
    scale_fill_brewer(palette = "Spectral") + 
    scale_color_manual(values = c("#d55e00", "#cc79a7","#0072b2", "#f0e442", "#009e73", "#000000"))
g + geom_vline(xintercept = as.numeric(Zarista$Datum[12]), 
                linetype="dotdash", alpha = 0.3, #italija
                color = "#cc79a7", size=1.5) +
    geom_vline(xintercept = as.numeric(Zarista$Datum[127]), 
                linetype="dotdash", alpha = 0.3, #francuska
                color = "#d55e00", size=1.5) + 
    geom_vline(xintercept = as.numeric(Zarista$Datum[97]), 
                linetype="dotdash", alpha = 0.3, #nemacka
                color = "#0072b2", size=1.5) +
    geom_vline(xintercept = as.numeric(Zarista$Datum[161]), 
                linetype="dotdash", alpha = 0.8, #spanija
                color = "#f0e442", size=1.5) +
    geom_vline(xintercept = as.numeric(Zarista$Datum[52]), 
                linetype="dotdash", alpha = 0.3, #svajcarska
                color = "#000000", size=1.5) +
    geom_vline(xintercept = as.numeric(Zarista$Datum[198]), 
                linetype="dotdash", alpha = 0.3, #srbija
                color = "#009e73", size=1.5) +
    scale_y_log10() +
    labs(x = "Datum", 
        y = "log10 broja pozitivnih na milion stanovnika")
   
```

```{r}

sessionInfo()

```